臺灣高等法院臺中分院刑事判決　　　　　　　　　　九十一年度上訴字第八九五號
　　上　訴　人
　　即　被　告　乙○○　男　四.
　　選任辯護人　吳莉鴦　律師
右上訴人因違反公職人員選舉罷免法案件，不服臺灣臺中地方法院九十一年度訴字第
四八三號中華民國九十一年四月二日第一審判決（起訴案號：臺灣臺中地方法院檢察
署九十一年度選偵字第一七號，移併辦案號：九十一年度選偵字第三三、三四號），
提起上訴，本院判決如左：
      主  文
上訴駁回。
      事  實
一、乙○○為「森隆肉舖店」之負責人，庚○○（已判決確定）為台中縣潭子鄉○○
    路「五福新城萬壽區」管理委員會委員，子○○（已判決確定）則為「五福新城
    萬壽區」總幹事。
二、乙○○為民國（下同）九十一年台中縣議員候選人林嫦茹之遠親，並為林嫦茹助
    選，為圖使林嫦茹能順利當選，竟基於概括之犯意，於九十年一月十九日，在其
    經營之森隆肉舖店，將其自費提供自製之香腸禮盒十五盒（每盒三台斤裝，市價
    新台幣三百元）交其連襟庚○○收受，委託庚○○將上述禮盒分送予有投票權之
    「五福新城萬壽區」管理委員會各委員，並約定收受禮盒之各委員投票給候選人
    林嫦茹，經庚○○應允，即基於共同概括犯意，除於翌（二十）日，至該社區管
    理委員會委員丑○○住處，將一盒交付賄賂予有投票權之丑○○，並約定丑○○
    投票給候選人林嫦茹外，並於同（十九）日下午六時許，至該社區管理委員會總
    幹事子○○住處，將其中十一盒交子○○收受，委託子○○將上述禮盒分送予有
    投票權之該社區管理委員會各委員，並約定收受禮盒之各委員投票給候選人林嫦
    茹，經子○○應允，即基於共同概括犯意，連續於同日晚上，分別至該社區管理
    委員會委員甲○○、己○○、丁○○、戊○○（其妻徐宴儀有投票權）、寅○○
    等人之住處，各將一盒交付賄賂予有投票權之甲○○、己○○、丁○○、戊○○
    、寅○○等人，並約定彼等投票給候選人林嫦茹。嗣於九十一年一月二十二日，
    由臺灣臺中地方法院檢察署檢察官率同法務部調查局台中縣調查站調查人員及台
    中縣警察局刑警隊、台中市警察局刑警隊、台中縣警察局豐原分局員警查獲，並
    分別於庚○○、丑○○住處扣得香腸禮盒二盒、香腸三十九節，及依序於甲○○
    、己○○、丁○○、戊○○、寅○○住處扣得香腸禮盒一盒、香腸禮盒一盒、香
    腸一串、香腸一串、香腸三十六節。乙○○、庚○○、子○○並均於檢察官偵查
    中自白犯罪。
二、案經台灣台中地方法院檢察署檢察官自動檢舉偵查起訴及移送併案審理。
      理  由
一、訊據上訴人即被告乙○○（以下稱被告）矢口否認有前開犯行，辯稱：我沒有幫
    人家賄選，我也沒有幫林嫦茹助選，因為我生意很忙，快過年的時候，我有請庚○○幫我包裝、摺盒子，他是我的連襟，他跟我說他要拿香腸送給委員，當做人
    情送禮，至於他拿去做什麼用途我不了解。被查扣的香腸，其中有兩盒不是我的
    ，那是別家的，而且香腸裡面也沒有什麼文宣，應該不會構成賄選，我只是單純
    給庚○○送禮用云云。惟查前開犯罪事實，業據被告及共同被告庚○○、子○○
    迭於偵查中及原審審理時坦承不諱，互核一致，並經證人丁○○、壬○○、甲○○、寅○○、丑○○、戊○○、丙○○、己○○、辛○○分別於警訊、偵查中證
    述屬實，復有香腸禮盒四盒及香腸二串、香腸三十六節、香腸三十九節扣案可資
    佐證。另據本院向台中縣潭子鄉戶政事務所調取之戶籍謄本，壬○○、甲○○、
    寅○○、丑○○、己○○、丁○○、辛○○於該次選舉期間，均設籍於該社區內
    ，均為有投票權之人；戊○○雖未設籍於該社區內，然其妻徐宴儀仍設籍於該社
    區內，亦屬有投票權之人，均有戶籍謄本附卷可稽。又據證人壬○○、甲○○、
    寅○○、辛○○、己○○於本院均證稱，子○○確有送香腸，且有用手比「四號
    」，知道要選林嫦茹等語。又證人徐宴儀雖證稱：係由其先生戊○○收的，當時
    伊在家，賴總幹事拿來的時候，伊知道，沒有告訴伊先生要選誰等語。惟經本院
    再問：那你認為賴總幹事為何要送給你香腸禮盒時，則未答覆，可見其情虛。且
    據證人戊○○證稱：子○○總幹事送來的，有用手比『四』，但是我不知道意思
    ，應該是叫我選『四號』候選人，知道四號是『林嫦茹』，我家只有我太太一票
    等語，足認子○○送香腸給戊○○家之意，亦係要求其家中有投票權之人選四號
    林嫦茹無疑。至於丑○○、丁○○雖於本院證稱：並沒有暗示要投何人云云，然
    查子○○之前既已供述有送出去，並有告知要選林嫦茹，自無僅送給該二人香腸
    ，卻不加以告知之理，是證人徐宴儀、丑○○、丁○○之證言，尚不足作為有利
    於被告之證明。另證人庚○○於本院之證言，應係事後迴護被告之詞，既與其在
    前迭次供述不符，亦難憑採。又被告所辯扣案之香腸禮盒之包裝，並非其店裡之
    香腸一節，惟以被告及共犯或證人既均陳述有交付或收受香腸之行為，因已事過
    境遷，且未供述當時有其他之人致送香腸之行為，亦無從證明被告並無使用扣案
    之包裝盒之行為，被告此部分之辯解，亦不足採。綜上所述，被告所辯，均係事
    後卸責之詞，不足採信，本件事證明確，被告犯行堪以認定。
二、核被告對於有投票權人交付賄賂，而約其投票給候選人林嫦茹之所為，係犯公職
    人員選舉罷免法第九十條之一第一項之投票行賄罪。被告與庚○○就上開投票行
    賄犯行，彼此間均有犯意之聯絡及行為之分擔，均為共同正犯。又被告與庚○○
    先後多次投票行賄犯行，時間緊接，犯罪構成要件相同，顯皆係基於概括犯意為
    之，均應依連續犯之規定以一罪論，並均依法加重其刑。公訴人就被告未論以連
    續犯，尚有未洽，併此敘明。又被告對於投票行賄犯行均於偵查中自白犯罪，依
    公職人員選舉罷免法第九十條之一第五項規定減輕其刑，並依規定先加後減。原
    審審酌被告犯罪之動機、目的、手段、所交付之賄賂係值新台幣三百元之香腸禮
    盒，而非鉅額金錢，所生危害尚非鉅大及犯後坦承犯行等一切情狀。依據公職人
    員選舉罷免法第九十條之一第一項、第三項、第五項、第九十八條第三項、刑法
    第十一條前段、第二十八條、第五十六條、第四十一條第一項前段、第三十七條
    第二項，罰金罰鍰提高標準條例第二條，量處被告有期徒刑五月，並諭知易科罰
    金之折算標準，且依法宣告褫奪公權一年。並就查扣之香腸等依法諭知沒收，認
    事用法俱無不合，量刑亦屬妥適，被告上訴空言否認犯罪，為無理由，應予駁回
    。
三、據上論斷，應依刑事訴訟法第三百六十八條，判決如主文。
本案經檢察官癸○○到庭執行職務。
中      華      民      國      九十一    年    十二    月    二十六    日
                                   臺灣高等法院臺中分院刑事第五庭
                                         審判長法  官  郭  同  奇
                                               法  官  吳  重  政
                                               法  官  姚  勳  昌
右正本證明與原本無異。
如不服本判決應於收受送達後十日內向本院提出上訴書狀，其未敘述上訴之理由者並
得於提起上訴後十日內向本院補提理由書（均須按他造當事人之人數附繕本）。
                                               書記官  陳  玫  伶
中      華      民      國    九十一     年     十二      月   三十一   日
                                                                        Ｆ
